臺灣屏東地方法院刑事判決　　　　　　　　　　　　　九十一年度易字第二四號
　　公　訴　人　臺灣屏東地方法院檢察署檢察官
　　被　　　告　甲○○
　　被　　　告　乙○○
右列被告因竊盜案件，經檢察官提起公訴（九十一年度偵字第六三號）及移送併辦（
九十一年度偵字第六四六號），本院判決如左：
    主  文
乙○○共同連續攜帶兇器竊盜，處有期徒刑柒月，扣案大剪刀壹支、鐵條壹支均沒收
。
甲○○無罪。
    事  實
一、乙○○意圖為自己不法所有，基於竊盜之概括犯意聯絡，(一)於民國九十年十二月
    十九日凌晨二時二十分許，夥同冒名甲○○之不詳姓名之成年男子，共騎一部機
    車，至屏東縣新園鄉○○村○○路○○道路，由乙○○持客觀上具危險性可供凶
    器使用大剪刀一支，剪斷屏東縣新園鄉公所架設於堤防道路供路燈使用之電纜線
    約八百公尺長（價值約新台幣六千四百元），另冒名甲○○之不詳姓名男子則負
    責將剪下之電攬線裝袋，並搬運至機車上，得手後欲離去之際，為警當場查獲冒
    名甲○○之男子，乙○○則乘機逃逸，並扣得電攬線約八百公尺。(二)於九十一年
    一月十八日上午十時許，夥同黃秀英（現由臺灣屏東地方法院檢察署偵辦中），
    共騎一部機車，至屏東縣萬巒鄉○○村○○路，由乙○○持客觀上具危險性可供
    凶器使用之大剪刀一支及鐵條一支，剪斷屏東縣萬巒鄉○○村○設於○路供路燈
    使用之電線三百五十公尺，黃秀英則負責將剪下之電線裝袋，並搬運至機車上，
    得手後欲離去之際，為警當場查獲黃秀英，乙○○則乘機駕機車逃逸，並扣得竊
    得之電纜線一批（共值約新台幣七萬元）及作案工具大剪刀一支、鐵條一支。
二、案經屏東縣警察局東港、內埔分局報請臺灣屏東地方法院檢察署檢察官偵查起訴
    及併案審理。
    理  由
壹、被告乙○○有罪部分：
一、前揭犯罪事實欄一、(二)部分，業據被告乙○○於警訊時及偵查中均坦承不諱，惟
    矢口否認有犯罪事實欄一、(一)之竊盜犯行，並辯稱：我沒有與甲○○一起去偷云
    云。惟查：
  (一)犯罪事實欄一、(一)之部分，業據同案被告即冒名甲○○之男子於警訊時及偵查中
    均供述稱：九十年十二月十九日凌晨一時許，我和乙○○一起去新園鄉○○村○
    ○○○道路偷剪鄉○○○設○路燈電攬線，乙○○使用大剪刀將電攬線剪下，我
    負責搬取，是乙○○要拿去賣的（見九十年十二月十九日警訊筆錄及偵查卷第四
    、五頁可參）等節，核與證人即屏東縣新園鄉公所技工丙○○證述之大致情節相
    符，並有贓物保領結書一紙及現場受損之照十一幀附卷可參，足證被告乙○○確
    有參與此部分之行竊，所辯無非卸責之詞，不足採信。
  (二)犯罪事實欄一、(二)之部分，業據被告乙○○自白不諱，核與同案被告黃秀英於警
    訊時及偵查中所供述之情節互核一致，此外，並有贓物保領結書一紙、大剪刀一
    支、鐵條一支可憑，足認被告乙○○之自白應信為真實。
  (三)查上開大剪刀及鐵條，材質為鐵製，至為尖硬，如持以行兇，足以對人身造成傷
    害，自屬兇器之一種，然攜帶兇器之所以加重處罰，係著眼於竊盜之當時，如為
    人發覺，行為人可能以所攜帶之兇器造成人身傷害，較一般普通竊盜之危險性為
    高，故立法者認有加重處罰之必要，並不以竊盜當時有無對人行兇為必要。綜上
    ，本件事證明確，被告乙○○犯行堪以認定。
二、核被告乙○○所為係犯刑法第三百二十一條第一項第三款之加重竊盜罪嫌，被告
    乙○○與冒名甲○○之不詳姓名之人及被告乙○○與黃秀英間就前揭竊盜犯行，
    分別具有犯意聯絡及行為分擔，應論以共同正犯。核被告乙○○所為數行為，時
    間緊接，所犯構成要件相同之罪，顯係出於概括之犯意為之，為連續犯，爰依刑
    法第五十六條之規定以一罪論，並加重其刑。至移送併辦部分，雖未據起訴，惟
    查該部分事實與前揭已起訴部分有裁判上一罪之連續犯關係，基於公訴不可分原
    則，亦為起訴效力所及，本院自應就該部分加以審理。爰審酌被告乙○○之品行
    不佳（有多次竊盜前科，有臺灣高等法院被告全國前案紀錄表可參）、犯罪動機
    、竊物變賣花用之目的、持大剪刀及鐵條等兇器竊盜手段、所生之危害、竊盜所
    得及其犯後否認部分竊盜態度非佳等一切情狀，量處如主文所示之刑。
三、扣案之大剪刀及鐵條各一支為被告乙○○供犯罪所用之物，且屬其所有，業據被
    告乙○○供明在卷，爰依刑法第三十八條第一項第二款諭知沒收。
貳、被告甲○○無罪部分：
一、公訴意旨略以：被告甲○○基於意圖為自己不法所有之犯意聯絡，於九十年十二
    月十九日凌晨二時二十分許，夥同被告乙○○，在屏東縣新園鄉○○村○○路○
    ○道路，由被告乙○○持客觀上可視為凶器之大剪刀剪斷，被告甲○○則負責裝
    袋及搬運方式，共同竊取屏東縣新園鄉公所有架設於堤防道路路燈上之電纜線八
    百公尺，得手後於載離之際，為警當場查獲。因認被告甲○○涉犯刑法第三百二
    十一條第一項第三款之加重竊盜罪嫌。
二、訊據被告甲○○堅決否認涉犯上開加重竊盜犯行，辯稱：我未曾於右揭時、地竊
    盜，為警當場查獲之人不是我，偵查卷所附嫌犯照片不是我，我未曾於警訊、偵
    查中出庭接受偵查並簽名等語。
三、經查：警方於右揭時地查獲犯罪嫌疑人時，未曾予以拍照及採集指紋，惟於偵查
    中，公訴人曾飭令加以拍照，此有該犯罪嫌疑人照片一幀附於臺灣屏東地方法院
    檢察署九十一年度偵字第六三號卷可稽，該照片中之男子經與本件現到庭陳述之
    被告甲○○比對結果，顯非同一人，此有二人之照片在卷可據。且參以前開為警
    查獲之犯罪嫌疑人於警訊及偵查中所簽之「甲○○」署押，核與被告甲○○於本
    院調查時當庭所書之姓名，無論以字形、神韻及筆法上觀之，均不相同，足見為
    警查獲而於警訊及偵查中接受訊問之人並非本件之被告，而係冒名之甲○○。此
    外，復查無其他積極證據足資證明被告甲○○確有公訴人所指之犯行，被告前開
    所稱，自堪採信。
四、按起訴書應記載被告之姓名、性別、年齡、籍貫、職業、住所或居所或其他足資
    辨別之特徵，刑事訴訟法第二百六十四條第二項定有明文。至最高法院七十年臺
    上字第一○一號判例固認起訴書所記載之被告姓名，一般固與審判中審理對象之
    被告姓名一致，惟如以偽名起訴，既係檢察官所指為被告之人，縱在審判中始發
    現其真名，法院亦得對之加以審判，並非未經起訴。然查該案係就偽名者於檢察
    官起訴之際即由檢察官收押，起訴書註明被告在押，移送法院審判時將在押被告
    一併移審之情形而言，則嫌犯在押之特徵既得審認，縱檢察官以偽名起訴，起訴
    效力仍及於在押之偽名者，審判中自得以發現之真名加以審判。上開見解與前揭
    刑事訴訟法第二百六十四條之規定無違，應係最高法院七十年臺上字第一○一號
    判例之本義，尚不得解為無論檢察官起訴對象於起訴時在押與否，或起訴書記載
    之被告姓名、年籍、身分證字號、住址均屬他人冒用，而無其他足資辨別冒用者
    之特徵下，法院可自行查明冒用者之真實姓名、身分，逕加以更名審判，造成判
    例與刑事訴訟法第二百六十四條規定相違之結果（臺灣高等法院高雄分院八十四
    年度上易字第一八五八號刑事判決同此見解）。本件檢察官提出之起訴書所記載
    之被告甲○○之姓名、性別、年齡、身分證字號及住址，均屬被冒名之甲○○本
    人，而前開冒用被告甲○○姓名應訊之不詳姓名之人並未在押，亦無從以在押之
    身分特徵，認係檢察官起訴之人，顯已無其他特徵可認定檢察官起訴對象係指被
    告以外之人，故本件檢察官起訴對象應係被冒名之本案被告甲○○，法院審判之
    對象亦應一致，而不得就其他人為訴外審判。綜此，本件被告甲○○既係遭不詳
    姓名之人冒名牽連，是公訴人指訴加重竊盜犯行，當與被告甲○○無關，既不能
    證明渠犯罪，自應為被告甲○○無罪之諭知。
據上論斷，應依刑事訴訟法第二百九十九條第一項前段、第三百零一條第一項，刑法
第二十八條、第五十六條、第三百二十一條第一項第三款、第三十八條第一項第二款
，判決如主文。
中      華      民      國      九十一      年     六     月   二十八   日
                                      臺灣屏東地方法院刑事第一庭
                                          法  官    羅森德
右正本證明與原本無異。
如不服本判決應於收受本判決後送達後十日內向本院提出上訴書狀，其未敘述上訴理
由者，並得於提起上訴後十日內向本院補提理由書狀（均須按他造當事人之人數附繕
本 ）「切勿逕送上級法院」
                                          書記官   劉音利
中      華      民      國      九十一      年     六     月   二十八   日
